臺灣嘉義地方法院民事裁定　　　　　 100年度消債更字第31號
聲　請　人　莊欽榮
上列當事人聲請更生程序事件，本院裁定如下：
    主  文
債務人莊欽榮自民國一百年七月二十九日十七時起開始更生程序
。
命本院司法事務官進行本件更生程序。
    理  由
一、按債務人不能清償債務或有不能清償之虞者，得依本條例所
    定更生或清算程序，清理其債務，消費者債務清理條例第3
    條定有明文。再按債務人與金融機構協商成立者，不得聲請
    更生或清算。但因不可歸責於己之事由，致履行顯有重大困
    難者，不在此限；本條例施行前，債務人依金融主管機關協
    調成立之中華民國銀行公會會員辦理消費金融案件無擔保債
    務協商機制與金融機構成立之協商，準用前項之規定；債務
    人無擔保或無優先權之債務總額未逾新臺幣（下同）1200萬
    元者，於法院裁定開始清算程序或宣告破產前，得向法院聲
    請更生；法院開始更生程序之裁定，應載明其年、月、日、
    時，並即時發生效力，復為同條例第151 條第5 、6 項，第
    42條第1 項及第45條第1 項所明定。
二、本件聲請人主張：其對於匯豐（台灣）商業銀行股份有限公
    司（下稱匯豐銀行）等金融機構負有819,426 元之無擔保無
    優先債務，因有不能清償債務情事，前已提出債權人清冊，
    以書面向最大債權金融機構即匯豐銀行請求共同協商債務清
    償方案，惟因聲請人每月薪資收入約30,000元，扣除每月配
    偶分擔後之最低生活開銷約24,000元後，僅餘約6,000 元，
    實不足以清償匯豐銀行提出每月需清償16,000元之協商方案
    ，嗣又經原任職單位先鋒保全降薪2,000 多元，聲請人乃辭
    職轉任職於碧霞泰國蝦，至本月（100 年7 月）11日才開始
    上班，聲請人實有不能清償債務之情事，復未經法院裁定開
    始清算程序或宣告破產，爰依法聲請更生等語。
三、聲請人主張其對於匯豐銀行等金融機構負有819,426 元之無
    擔保無優先債務，前已提出債權人清冊，以書面向最大債權
    金融機構即匯豐銀行請求共同協商債務清償方案，匯豐銀行
    提出月付16,000元之清償條件，惟因聲請人未能接受該還款
    方案致協商不成立等情，業據聲請人於本院訊問時自承（見
    本院100 年7 月26日訊問筆錄），並提出債權人清冊、財團
    法人金融聯合徵信中心當事人查詢個人資料回覆書及匯豐銀
    行出具之前置協商不成立通知書在卷可按，堪認為真。
四、聲請人主張其原任職於先鋒保全股份有限公司，平均每月薪
    資收入約3 萬元，目前已辭職云云，業經提出財政部台灣省
    北區國稅局99年度綜合所得稅各類所得資料清單及勞工保險
    被保險人投保資料表（明細）為證，依上開資料所載，聲請
    人99年度收入總額為267,561 元，平均每月約30,630元，而
    聲請人年資計算迄至100 年6 月23日止、最後投保單位為先
    鋒保全股份有限公司嘉義辦事處，堪信聲請人上開主張屬實
    。參以聲請人自陳其自先鋒保全股份有限公司離職後自100
    年7 月11日起轉任職於碧霞泰國蝦，一個月3 萬元，但尚未
    領到薪水（見本院100 年7 月26日訊問筆錄），故聲請人每
    月薪資收入仍應以30,000元認列為允當。
五、聲請人復主張其每月必要生活支出包括其個人膳食、水電費
    、雜支、交通費、手機費及扶養父母、二名未成年子女，共
    需22,700元（聲請人於本院訊問時雖主張每月最低生活支出
    為24,000元，惟未提出新明細及相關單據，故仍以聲請人財
    產及收入狀況說明書所提列之生活必要費用為準），經查：
（一）水、電費1,600 元、手機費600 元部分，業據提出7 月份
      水、電費收據、7 月份中華電信股份有限公司繳費證明單
      等為證，經核此部分均核屬生活必要費用，且其中水費金
      額為921 元、電費共2,787 元、手機費為819 元，均高於
      聲請人提列之金額，故聲請人主張尚屬合理，應予准許。
（二）另聲請人膳食費6,000 元、交通費600 元、雜支2,000 元
      部分，雖未據提出相關單據供本院參酌，惟該部分費用仍
      屬生活及工作所必要支出，應予提列。本院審酌聲請人既
      已有不能清償債務之情事而有聲請更生之必要，則其生活
      程度自應受相當限制，而應以一般人之最低生活水準為考
      量，及聲請人每日自住家嘉義市至公司上下班往返距離與
      聲請人一家六口之家庭可能支出之雜項費用等情，認聲請
      人提列之每月交通費、雜支數額仍屬合理，而聲請人每月
      之必要伙食費用則應以每日150 元、每月4,500 元為適當
      。
（三）又扶養父母莊錦坤、莊鄭玉每人每月各2,000 元部分，本
      院認聲請人之母係25年12月15日生，現年75歲，患有中度
      肢障，而聲請人之父莊錦坤為24年2 月17日生，現年76歲
      ，名下雖有房屋、土地、汽車等共13筆，然其等現均無工
      作收入，有戶籍謄本、中華民國身心障礙手冊、稅務電子
      閘門財產所得調件明細表附卷可稽，堪信確有不能維持生
      活情事。惟按直系血親相互間互負扶養之義務；負扶養義
      務者有數人時，直系血親卑親屬為第一順序，而其親等同
      一時，應各依其經濟能力，分擔義務，民法第1114第1 項
      第1 款、第1115條第1 項第1 款、第3 項分別定有明文。
      聲請人自陳共有五個兄弟姊妹，則就聲請人父母之扶養費
      支出自應由其子女5 人平均分擔。復以，本院審酌依現今
      社會物價及日常生活開銷，及聲請人父母均已年滿70歲，
      倘以財政部國稅局98年度公告滿70歲受扶養人之扶養親屬
      免稅額每人每年123,000 元為標準計算（即每人每月10,2
      50元，元以下四捨五入），再由聲請人及其兄弟姊妹共5
      名子女分擔該費用後，每人負擔金額應為4,100 元【計算
      式：10,250元2 人1/5 ＝4,100 元】，是聲請人所主
      張之父母每人每月扶養費用各2,000 元，合計共4, 000元
      ，未逾上開數額，應屬可採。
（四）至於聲請人主張扶養二名未成年子女莊采霓、莊竣翔每人
      每月各4,000 元部分，按直系血親相互間互負扶養之義務
      ；父母對於未成年之子女，有保護及教養之權利義務；對
      於未成年子女之權利義務，除法律另有規定外，由父母共
      同行使或負擔之。父母之一方不能行使權利時，由他方行
      使之。父母不能共同負擔義務時，由有能力者負擔之，民
      法第1114條第1 款、第1084條第2 項、第1089條分別定有
      明文，故父母對於未成年子女負扶養之義務，非僅係法定
      義務，亦屬人倫之常。本院審酌聲請人配偶雖有工作能力
      ，然依聲請人所陳並無固定工作，目前打零工一個月約1
      、2 萬元之收入，於99年度無收入，有稅務電子閘門財產
      所得調件明細表在卷可參，維持自己必要生活已屬勉強，
      故對於教養未成年子女相關費用自無強令其分擔之理。參
      以聲請人長女莊采霓為民國86年10月16日生，現年14歲、
      長子莊竣翔為95年3 月17日生，現年5 歲，均屬就學階段
      ，堪認其確屬不能維持生活而需聲請人扶養，又該扶養費
      用因未成年子女部分既係依附於父母提供之住所共同生活
      ，且其日常生活較為單純，是其基本生活費用當與成人之
      基本生活費用不同（如房租費、家居管理費、通訊費等費
      用即非未成年子女基本生活所需費用），其基本生活費用
      參酌98年度綜合所得稅每人免稅額82,000元計算，每人每
      月扶養費用應以6,834 元為宜，是本院認聲請人提列二名
      子女扶養費用每人每月4,000 元，亦為合理，應予准許。
（五）綜上，聲請人每月之必要生活支出費用合計為21,300元（
      水電費1,600 元＋手機費600 元＋交通費600 元＋雜支2,
      000 元＋膳食費4,500 元＋父母扶養費每人每月各2,000
      元＋二名未成年子女扶養費每人每月各4,000 元＝21,300
      ）。
六、基上所述，聲請人每月生活必要支出費用，扣除前揭不得提
    列之費用，應以每月21,300元為適當，以聲請人目前每月薪
    資收入約30,000元，扣除上揭必要支出後僅餘8,700 元，實
    不足以負擔匯豐銀行提出每月應付協商款16,000元之清償方
    案，是聲請人主張其有不可歸責於己之事由，致履行前揭協
    商之清償方案顯有重大困難乙節，應可相信。此外，本件又
    查無債務人有消費者債務清理條例第6 條第3 項、第8 條或
    第46條各款所定駁回更生聲請之事由存在，則債務人聲請更
    生，於法尚無不符，應予准許，爰裁定如主文第1 項所示。
七、次按法院裁定開始更生或清算程序後，得命司法事務官進行
    更生或清算程序，消費者債務清理條例第16條第1 項前段定
    有明文。本件債務人聲請更生，業經本院裁定准許開始更生
    程序，爰依前揭規定，命司法事務官進行本件更生程序。
中    華    民    國   100    年    7     月    29    日
              民事第二庭    法      官  柯月美
以上為正本係照原本作成。
本件不得抗告。
本裁定已於100 年7 月29日17時公告。
中    華    民    國   100    年    7     月    29    日
                            書  記  官  黃怡禎